【裁判字號】    96,訴,1559
【裁判日期】    970130
【裁判案由】    損害賠償
【裁判全文】
臺灣桃園地方法院民事判決              96年度訴字第1559號
原      告  乙○○
訴訟代理人  陳鄭權律師
複  代理人  丁俊和律師
被      告  甲○○
上列當事人間請求損害賠償事件，本院於民國97年1 月10日言詞
辯論終結，判決如下：
    主      文
原告之訴及假執行之聲請均駁回。
訴訟費用由原告負擔。
    事實及理由
一、本件原告起訴主張：
  (一)被告自稱伊為坐落桃園縣大溪鎮○○○段第146 地號土地（
    下稱系爭土地）之共有人之一，因未辦理繼承登記，故系爭
    土地之土地謄本上未列伊為所有權人，然伊有權處分系爭土
    地，原告遂於民國94年8 月3 日與伊就系爭土地簽立土地永
    久使用同意書（下稱系爭同意書），約定其得使用系爭土地
    中之50坪作為其家族祖先墳墓用地，其則須給付伊新台幣（
    下同）1,350,000 元作為永久使用上開土地之對價，原告已
    分別於94年8 月3 日及同年9 月12日給付被告550,000 元及
    800,000 元，合計1,350,000 元。然因系爭土地之其他共有
    人邱一淞向桃園縣政府提出異議，致其無法使用上開土地。
    另被告於96年5 月9 日即接獲桃園縣政府之裁處書，指明伊
    違反殯葬管理條例第55條第1 項規定，遭處罰鍰30,000元，
    可見伊早已知悉上開土地不得作為墳墓用地使用，伊卻故意
    隱匿該違法事實及前述文件而不告知其上情。
  (二)依系爭同意書第2 條約定，其給付伊1,350,000 元使用權利
    金後，伊需同意並保證上開土地供其永久作家族墳墓使用，
    如有第3 者提出異議，以致工程未能完工，伊需於解約後一
    星期全數退回權利金。本件伊並非系爭土地之共有人，且未
    經系爭土地全體共有人同意，自無權處分上開土地，復因系
    爭土地不得作為建造墳墓使用，致原告無法依約使用上開土
    地，被告實已違反系爭同意書第2 條約定，其以96年12月27
    日準備理由狀送達被告作為解除契約之通知，並催告被告依
    約返還權利金1,350,000 元。又其為建造先人墳墓，已花費
    2,100,000 元，因被告未依約履行，致其花費建造之墳墓需
    依法拆除，依民法第216 條、第226 條及第260 條規定，伊
    應賠償其所受損害2,100,000 元。綜上所述，被告應給付原
    告共計3,450,000 元。爰求為判決被告應給付原告3,450,00
    0 元，及自支付命令送達被告之翌日起至清償日止，按週年
    利率5 ％計算之利息，並陳明願供擔保，請准宣告假執行。
二、被告則以：原告已在系爭土地上將家族墳墓施作完成及使用
    ，故伊未違約等語，資為抗辯。並聲明請求駁回原告之訴及
    假執行之聲請。
三、本件原告主張其於94年8 月3 日與被告就系爭土地簽立系爭
    同意書，約定其得使用系爭土地中之50坪作為其家族祖先墳
    墓用地，其則須給付伊1,350,000 元作為永久使用上開土地
    之對價，其已分別於94年8 月3 日及同年9 月12日給付伊55
    0,000 元及800,000 元，合計1,350,000 元等情，業據其提
    出與所述相符之土地永久使用同意書影本1 件為證，被告對
    此亦不爭執，是原告此部分主張堪信為真實。
四、按因可歸責於債務人之事由，致給付不能者，債權人得請求
    賠償損害。前項情形，給付一部不能者，若其他部分之履行
    ，於債權人無利益時，債權人得拒絕該部之給付，請求全部
    不履行之損害賠償，民法第226 條第1 項及第2 項定有明文
    。次按債務不履行，債務人所以應負損害賠償責任，係以有
    可歸責之事由存在為要件。故債務人苟證明債之關係存在，
    債權人因債務人不履行債務（給付不能、給付遲延或不完全
    給付）而受損害，即得請求債務人負債務不履行責任，如債
    務人抗辯損害之發生為不可歸責於債務人之事由所致，即應
    由其負舉證責任，如未能舉證證明，自不能免責（最高法院
    82年度台上字第267 號判決意旨可資參照）。本件原告主張
    兩造簽約後，因系爭土地之其他共有人邱一淞向桃園縣政府
    提出異議，致其無法使用上開土地。另被告於96年5 月9 日
    即接獲桃園縣政府之裁處書，指明伊違反殯葬管理條例第55
    條第1 項規定，遭處罰鍰30 ,000 元，可見伊早已知悉上開
    土地不得作為墳墓用地使用，伊卻故意隱匿該違法事實及前
    述文件而不告知其上情，伊已違反系爭同意書第2 條約定，
    其以96年12月27日準備理由狀送達被告作為解除契約之通知
    ，並催告被告依約返還權利金1,350,000 元及賠償其建造先
    人墳墓花費之2,100,000 元云云。被告則抗辯原告已在系爭
    土地上將家族墳墓施作完成及使用，故伊未違約等語。茲本
    件所應審究者為被告有無債務不履行之情形。若有，則原告
    有無因而受到損害。
  (一)經查，系爭同意書第1 條及第2 條分別約定：1.上述土地於
    63年即作為簡順章、乙○○家族祖先墳墓用地，因原未經地
    主同意使用，今為翻修重建，特向地主甲○○重新訂立土地
    永久使用權同意書契約如下。2.本筆土地使用面積50坪，使
    用權權利金共計135 萬元，乙方（即原告）付清上述款項，
    甲方（即被告）需同意並保證上述土地供乙方永久作家族墳
    墓用地使用。如有第3 者提出異議，以致工程未能完工，甲
    方需全數退回上述權利金，日期於解約後壹星期付清等語等
    語，由此可知，被告依約須履行之債務為永久提供系爭土地
    之50坪讓原告作為家族墳墓用地，且在原告雇工修建墳墓之
    過程中，被告要負責排除第3 人對該工程所生之阻礙。
  (二)次查，原告於本院審理中自陳現階段已將祖墳蓋好等語（參
    見本院卷第36頁），並有其提出之估價單3 紙（參見本院卷
    第30、31頁）附卷可稽，且有被告提出之現場照片8 張在卷
    可佐（參見本院卷第7 頁、第17頁至第20頁），參以桃園縣
    政府96年7 月20日府民儀字第0960240140號函文中說明第2
    項第2 小項後段亦載明：本縣大溪鎮公所已96年4 月20日溪
    鎮民字第0960008649號函報複查結果，前開殯葬設施（即原
    告修建之祖墳）未改善並持續施工完成設置等語，故被告抗
    辯原告已在系爭土地上將家族墳墓施作完成及使用等語，應
    堪採信。至於原告雖主張因系爭土地之其他共有人邱一淞向
    桃園縣政府提出異議，致其無法使用上開土地云云。然依上
    開函文第3 項所載，可知邱一淞於96年4 月23日向桃園縣政
    府提出陳情，表示渠為系爭土地之繼承人，桃園縣政府為了
    要釐清本案爭議及後續處理，遂以該函通知原告補送其與被
    告間之土地買賣契約，顯見邱一淞所為尚未讓原告達到無法
    使用系爭土地之程度。況且，原告事後亦已將祖墳修建完成
    ，自無系爭同意書所指因第3 者提出異議，以致原告工程未
    能完工之情形存在，是原告持前揭事由主張被告已構成違約
    云云，自不足採。
  (三)再者，原告另主張依桃園縣政府96年12月28日府民儀字第09
    60432213號函文內容，可證其所興建之殯葬設施即將被拆除
    ，此係被告違約所致云云。惟查，上開函文中說明第2 項至
    第4 項分別記載：2.依據殯葬管理條例第22條第1 項規定略
    以：「骨骸起掘後，應存放於骨（灰）骸存放設施或火化處
    理。」3.針對旨揭地號濫葬案調查，台端（即原告）於96年
    7 月18日之陳情函表示，因先人祖墳毀損，為人子孫為盡孝
    道，經土地所有權人甲○○先生同意使用大溪鎮番子寮第14
    6 號土地（即系爭土地）作為家族墳墓之用，可確認番子寮
    第14 6地號「十九世祖考進結簡公及妣黃玉簡媽傳下佳城」
    殯葬設施係為台端所有。4.台端前開行為違反殯葬管理條例
    第22條規定，依同法第56條規定，處30,000元罰鍰，並得連
    續處罰之等語。由此可知，原告遭桃園縣政府處以罰鍰係因
    其在修建祖墳過程時，疏未注意依殯葬管理條例第22條規定
    處理，而遍觀系爭同意書之全部條款，兩造並未約定被告須
    協助原告施工，故原告對此處罰結果理應自負其責。準此，
    縱認原告所述其所興建之殯葬設施即將被拆除乙節屬實，亦
    非屬被告債務不履行之問題，是原告此部分主張即非可採。
  (四)按買賣契約與移轉所有權之契約不同，買賣契約不過一種以
    移轉物權為目的之債權契約，難謂即為移轉物權之物權契約
    ，且出賣人對於出賣之標的物，不以有處分權為必要（最高
    法院37年上字第7645號、38年台上字第111 號判例及89年度
    台上字第961 號判決意旨參照）。原告主張被告非系爭土地
    之共有人，且未經系爭土地全體共有人同意，自無權處分上
    開土地，被告已違反系爭同意書第2 條約定云云。查兩造約
    定由被告提供系爭土地中50坪予原告作為家族墓地之永久使
    用，足見兩造書立系爭同意書之真意係該部分土地使用權之
    讓與，依其性質，系爭同意書僅屬債權契約，揆諸上開說明
    ，不以被告有系爭土地之處分權為必要，是原告主張被告在
    簽立系爭同意書前未經過系爭土地全體共有人之同意，已構
    成無權處分云云，並不足採。
  (五)綜上，原告並未能舉證證明被告有何違約之事由，且其給付
    被告之1,350,000 元係作為其使用系爭土地中50坪之對價，
    被告既已依約提供土地讓其修建祖墳完成，則原告請求解除
    契約即屬無據。又原告興建之上述殯葬設施雖可能遭到桃園
    縣政府派員強制拆除，然此部分並非可歸責於被告，已如前
    述，故原告請求被告賠償其建造墳墓所支出之費用2,100,00
    0 元，亦非可採。從而，原告依民法第216 條、第226 條及
    第260 條規定，請求被告給付其3,450,000 元，及自支付命
    令送達被告之翌日起至清償日止，按週年利率5 ％計算之利
    息，為無理由，不應准許。
  (六)原告之訴既經駁回，則其假執行之聲請，亦失所附麗，應併
    予駁回。
五、本件事證已臻明確，兩造其餘攻擊及防禦方法，核與本判決
    結果不生任何影響，爰不一一予以論述，附此敘明。
六、據上論結，本件原告之訴為無理由，依民事訴訟法第78條，
    判決如主文。
中    華    民    國    97    年    1     月    30    日
                  民事第一庭    法  官  林哲賢
上為正本係照原本作成。
如對本判決上訴，須於判決送達後20日內向本院提出上訴狀
中    華    民    國    97    年    1     月    30    日
                                書記官  羅美英


司法院資訊處製作；財團法人民間司法改革基金會備份。
